台灣苗栗地方法院刑事判決　　　　　　　　　　　　　　九十年度交訴字第六五號
　　公　訴　人　臺灣苗栗地方法院檢察署檢察官
　　被　　　告　甲○○
右列被告因過失致死案件，經檢察官提起公訴（九十年度偵字第三三九六號），本院
判決如左：
    主      文
甲○○從事業務之人，因業務上之過失致重傷，處有期徒刑拾月。
    事      實
一、甲○○係受雇於呂森程開設之來來傢俱行，乃以駕駛貨車為傢俱行載送傢俱為其
    業務之人，於民國八十九年九月二十二日晚上，駕駛車牌號碼Ｑ８─五三一二號
    自用小貨車載運傢俱至苗栗縣南庄鄉○村○○路一三八號前停車準備卸貨時，本
    應注意臨時停車於無夜間照明設備之地點，應依車輛順行方向緊靠道路右側停車
    並顯示停車燈或反光標識，而依當時情事非不能注意，竟疏未注意，而逆向停靠
    且未緊靠道路右側停車，致車身佔據機車道，車尾部分更已延伸至快車道上且未
    顯示停車燈，迨同日十九時三十分許，適懷有身孕三十五週之丙○○駕駛車牌號
    碼ＢＸＱ─九九二號重型機車沿南庄鄉○村○○路由北向南行經上開路段，未及
    發現甲○○所停靠之車輛，致撞擊上開自用小貨車右後方車斗，丙○○因而人車
    倒地，使丙○○因此受有腹部鈍傷併內出血、兩側腎臟、肝臟、脾臟嚴重挫裂傷
    、後膜血腫及產下死胎等傷害，並進而切除脾臟之重傷害。
二、案經丙○○訴由苗栗縣警察局頭份分局報請台灣苗栗地方法院檢察署檢察官偵查
    起訴。
    理      由
一、訊據被告甲○○對於右揭時、地駕駛車號Ｑ８─五三一二號自用小貨車，因停車
    準備卸貨未依車輛順行方向緊靠道路右側停車，而逆向停靠且未緊靠道路右側停
    車，致車身佔據機車道，車尾部分更已延伸至快車道，致告訴人丙○○騎乘之機
    車撞擊上開自用小貨車右後方車斗，而人車倒地，使丙○○因此受有腹部鈍傷併
    內出血，兩側腎臟、肝臟、脾臟嚴重挫裂傷、後膜血腫及產下死胎等傷害，並進
    而切除脾臟之重傷害，伊有過失等情固坦承不諱，惟辯稱伊當時停車時有開啟停
    車燈云云。惟查，被告停車時並未擺設警告標誌及開啟警示燈乙節，業據告訴人
    於警訊時及偵查中指訴甚詳，衡諸肇事地點並未有夜間照明設備，如被告停車時
    有擺設警告標誌及開啟警示燈，則告訴人騎乘機車當可事先發現，而不致於撞上
    上揭自小貨車，是被告上揭辯解，自係事後卸責之詞，不足採信。此外，復有道
    路交通事故調查報告表、診斷證明書各一紙及現場照片五幀附卷可稽，是被告上
    揭自白與事實相符。按臨時停車於無夜間燈光設備之道路時，應注意依車輛順行
    緊靠道路右側停車，並應顯示停車燈台反光標識，道路交通安全規則第一百十一
    條第四款及第一百十二條第十三款定有明文。被告臨時停車時，自應注意上述道
    路交通安全規定，而依當時情事非不能注意，竟疏未注意，而任意停靠並佔據機
    車道且未顯示停車燈光或反光標識，致告訴人騎乘之機車撞上被告駕駛之上揭自
    用小貨車，使告訴人因本件車禍，受有腹部鈍傷併內出血，兩側腎臟、肝臟、脾
    臟嚴重挫裂傷、後膜血腫及產下死胎等傷害，並進而切除脾臟之重傷害，被告自
    應負過失責任。又告訴人因本件車禍致受有重傷害，其與被告之過失行為間有相
    當因果關係。從而，本件事證明證，被告右揭業務過失致重傷害犯行堪予認定，
    應予依法論科。
二、查被告甲○○係受雇於呂森程開設之來來傢俱行，平日乃以駕駛貨車為傢俱行載
    送傢俱為業，業據被告於偵審中供述甚明；又告訴人所受之腎臟、肝臟及脾臟嚴
    重挫裂傷等傷害，並進而導致脾臟切除，已造成告訴人之身體或健康，有重大不
    治之傷害，核與刑法第十條第四項第六款所規定之重傷害相符，是核被告所為，
    係犯刑法第二百八十四條第二項後段之業務過失致重傷害罪。爰審酌被告未有犯
    罪前科，雖有台灣高等法院檢察署刑案紀錄簡覆表一份在卷可稽，惟審酌被告之
    過失程度、告訴人因本件車禍致身體受有重傷害及犯後未能與告訴人達成民事和
    解等一切情狀，量處如主文所示之刑，以示懲儆。
三、公訴意旨另以：告訴人丙○○於車禍時已懷有滿三十五週之胎兒，因本件車禍而
    緊急剖腹生產，產下一女嬰，而該女嬰並因本件車禍撞擊受損，經急救仍不治死
    亡，因認被告另涉有刑法第二百七十六條第二項之業務過失致死罪嫌云云。查上
    揭事實固據被告坦承不諱，惟按犯罪事實應依證據認定之，無證據不得推定其犯
    罪；又被告之自白不得作為有罪判決之唯一證據，仍應調查其他的證據，以察其
    是否與事實相符；刑事訴訟法第一百五十四條、第一百五十六條第二項分別定有
    明文。次按最高法院二０年上字第一九０二號判例意旨：「刑法上過失致人於死
    之罪，係以生存之人為被害客體，故未經產生之胎兒，固不在其列，即令一部產
    出當不能獨立呼吸，仍屬母體之一部分，如有加害行為，亦祗對於懷孕婦女負相
    當罪責。」，揆諸上揭判例意旨即知，胎兒與母體分離後，仍然可以獨立呼吸才
    算是生命的開始，始能成為過失致死罪之被害客體。查本件公訴人認被告涉有刑
    法第二百七十六條第二項之業務過失致死罪，無非以告訴人於車禍時已懷有滿三
    十五週之胎兒及死產證明書一紙為其論罪依據。惟查，本件告訴人於車禍發生時
    ，固已懷有滿三十五週之胎兒，惟告訴人於送醫急救，經緊急剖腹生產胎兒脫離
    母體時，已沒有呼吸亦無心跳等情，業據證人即為恭紀念醫院醫師乙○○於本院
    審理中到庭證述明確（參見本院九十一年二月八日審判筆錄），復有為恭紀念醫
    院死產證明書一紙在卷可稽，是告訴人所懷之女嬰係屬死胎乙節，應堪認定。揆
    諸前揭最高法院判例意旨告訴人所懷女嬰既屬死胎，自與刑法第二百七十六條第
    二項業務過失致死罪之構成要件不符。此外，本院復查無積極證據足資認定被告
    確有上開業務過失致人於死犯行，此部分自不能證明被告犯罪，依法原應為無罪
    之判決，惟此部分與公訴人上揭起訴之有罪部分，既有想像競合犯之裁判上一罪
    關係，自無庸另為無罪之諭知，附此敘明。
據上論斷，應依刑事訴訟法第二百九十九條第一項前段，刑法第二百八十四條第二項
後段，罰金罰鍰提高標準條例第一條前段，判決如主文。
本案經檢察官蔡宗熙到庭執行職務。
中        華      民        國    九十一    年    二    月    二十二    日
                                      臺灣苗栗地方法院交通法庭
                                          法  官  吳  炳  桂
右正本證明與原本無異。
如不服本判決，應於送達後十日內向本院提出上訴狀（須附繕本），上訴於台灣高等
法院台中分院。
                                          書記官  楊  慧  萍
中        華      民        國    九十一    年    二    月    二十六    日
附錄本判決論罪科刑法條全文：
刑法第二百八十四條第二項：
從事業務之人，因業務上之過失傷害人者，處一年以下有期徒刑、拘役或一千元以下
罰金，致重傷者，處三年以下有期徒刑、拘役或二千元以下罰金。
